【裁判字號】    90,上更(一),743
【裁判日期】    900926
【裁判案由】    違反商業會計法等
【裁判全文】
臺灣高等法院刑事判決                  九十年度上更(一)字第七四三號
    上  訴  人
    即  被  告  丙○○
右上訴人，因違反商業會計法等案件，不服臺灣板橋地方法院，八十七年度訴字第八
九○號，中華民國八十七年十月九日第一審判決（起訴案號：臺灣板橋地方法院檢察
署八十七年度偵續字第三四號）提起上訴，經最高法院發回更審，本院判決如左：
    主      文
原判決撤銷。
丙○○無罪。
    理      由
一、公訴意旨略以：
    丙○○為台北縣中和市○○路一四一巷二十二號之四盈榮企業有限公司（以下簡
    稱盈榮公司）之負責人，為納稅義務人，於民國八十四年承包陽明山仰德大道工
    程，部分轉包予甲○○（另行分案偵查）承攬，由甲○○完成前開工作，而依工
    程進度向丙○○請領工程款，而甲○○依法應設立營利事業，並繳納營業稅及營
    利事業所得稅，惟其意圖逃匿稅捐而未設立營利事業，丙○○明知上情，仍基於
    幫助甲○○逃匿稅捐之犯意，明知甲○○所提出起領款項之工人乙○○，並非盈
    榮公司所雇用之員工，仍於八十四年十二月間，在其業務上所作成之員工薪資表
    內，虛偽登載乙○○為盈榮公司員工之不實事項，製作不實之乙○○各類所得扣
    繳暨免扣繳憑單一式三份，復於八十五年三月間，將上述業務上製作不實之文書
    及乙○○之切結書影本，持以向台北縣稅捐稽徵中和稽徵所辦理八十四年營利事
    業所得稅之申報查核事宜，致損害乙○○及稅捐機關課稅之正確性，因認丙○○
    犯稅捐稽徵法第四十三條第一項、商業會計法第七十一條第一款、刑法第二百十
    五條之罪嫌云云。
二、訊據被告丙○○否認有前揭犯行，並辯稱：伊公司於八十四年間承包陽明山仰德
    大道之大樓工程，將部分之綁鐵工作交由甲○○承包施作，工作完成後，由甲○○提供渠所僱用工人之資料請領報酬。乙○○之資料係甲○○所提供，伊認為係
    真的，並不知情甲○○未僱用乙○○等語。
三、查被告經營之盈榮企業有限公司於八十四年間承包陽明山仰德大道大樓工程，將
    部分綁鐵工作交由甲○○僱工承作（即包工），固未能提出書面契約的資料，且
    甲○○歷經原審偵審及本院審理中均傳訊無著，加以甲○○又因涉偽造文書案，
    經台灣板橋地方法院通緝在案（八十九年訴字第三一四號）有本院被告全國前案
    紀錄表在卷可憑，無法再為傳拘到案，然告訴人乙○○請領工資即工資表身分證
    影本、切結書（見他字第二一四號偵查卷）係甲○○交予被告，已據證人即同為
    甲○○所僱用之工人盧金火於偵查中證述在卷（見偵字第二一五六四號卷第十頁
    ），而甲○○又從事建築鋼筋工程及土木鋼筋工程，有其名片影本一紙在卷可稽
    （見本院上訴字卷第二十八頁），參以甲○○於八十三年間亦曾因承包陽明鋼鐵
    有限公司、百權工程有限公司、政源工程有限公司之綁鐵工作時，亦以告訴人乙○○名義向上開三家公司請領工資，使上開三家公司開立八十三年度各類所得扣
    繳暨免扣繳憑單，經告訴人乙○○對上開三家公司之負責人蔡揚榮、張文貴、楊
    美銀等三人提出偽造文書及違反稅捐稽徵法之告訴，經台灣士林地方法院檢察署
    檢察官為不起分處分在案（八十七年偵續字第六六號，見本院上訴字卷第二十六
    頁）等情，觀之，被告確將部分綁鐵工作交由甲○○自行僱工承作，再由甲○○
    提出僱用工人之資料交予被告申領工資，則告訴人何日昌申領工資之工資表、身
    分證影本、切結書係甲○○所交予被告乙節，應屬真實。
四、按一般工程公司於承包工作，將部分工作諸如綁鐵、水泥、木工、油漆等部分工
    作交由第三人自行僱工承作（即俗稱所謂包工）該第三人即俗稱所謂工頭，因各
    該工頭係個體戶，並無營業事業登記，致無從開立統一發票，而於工作完成後請
    領報酬時皆以所僱用工人之資料交予承包公司，制作所得稅扣繳憑單，以資為承
    包公司之營業成本之依據，此為常見之現象；本件告訴人乙○○固未受被告經營
    之盈榮企業有限公司或甲○○之僱用，然盈榮企業有限公司將部分綁鐵工作交由
    甲○○僱工施作，甲○○於請領報酬，所提出之工資表、乙○○身分證影本暨切
    結書等資料，從形式上觀之，均足使被告認乙○○確為甲○○所僱用，從而被告
    辯謂不知情乙○○未為甲○○所僱用乙節，自堪採信，則被告於不知情下持甲○○所交付乙○○之工資表、國民身分證影本、切結書、制發所得稅扣繳憑單並持
    以向稅捐稽徵機關申報營利事業所得稅之申報查核事宜，自無犯罪故意之可言，
    此外又查無其他積極證據足資證明被告有何幫助逃漏稅捐、制作不實會計憑證及
    業務上登載不實文書之罪行，自屬不能證明被告犯罪，原審未予詳查而為被告科
    刑之判決，自有未合，被告上訴指摘原判決不當為有理由，應由本院將原判決撤
    銷改判，另為被告無罪之諭知。
據上論斷，應依刑事訴訟法第三百六十九條第一項前段、第三百六十四條、第三百零
一條第一項判決如主文。
本案經檢察官呂光華到庭執行職務。
中    華    民    國      九十    年      九        月      二十六      日
                          臺灣高等法院刑事第二十五庭
                              審判長法  官  許  國  宏
                                    法  官  洪  光  燦
                                    法  官  林  勤  純
右正本證明與原本無異。
如不服本判決應於收受送達後十日內向本院提出上訴書狀，其未敘述上訴之理由者並
得於提起上訴後十日內向本院補提理由書（均須按他造當事人之人數附繕本）。
                                    書記官  劉      瑗
中    華    民    國      九十    年      九        月      二十八      日


司法院資訊處製作；財團法人民間司法改革基金會備份。
